臺灣臺中地方法院刑事判決　　　　　　　94年度易字第1167號
公　訴　人　臺灣臺中地方法院檢察署檢察官
被　　　告　戊○○
選任辯護人　乙○○律師
　　　　　　丁○○律師
上列被告因竊盜案件，經檢察官提起公訴（94年度偵字第1293號）
，本院判決如下：
    主    文
戊○○無罪。
    理    由
一、公訴意旨略以：被告戊○○意圖為自己不法之所有，夥同具
    竊盜犯意聯絡之真實姓名年籍不詳之成年男子，於民國九十
    三年十一月二十九日凌晨五時五十分許，共同將位於臺中市
    南區○○○路一二○一號之慧伊文書印刷公司（下稱慧伊公
    司）後門門鎖撬開後，侵入慧伊公司（侵入建築物部分未提
    出告訴），竊取該公司所有之電腦三台、液晶螢幕一台、印
    表機一台及現金等財物，得手後，將前開財物自慧伊公司攜
    出而放置在車牌號碼六Ｈ—六一五五號自用小客車上，旋即
    駕駛該自用小客車離開等情，因認被告涉犯刑法第三百二十
    一條第一項第二款之毀越門扇竊盜之加重竊盜罪嫌。
二、按犯罪事實應依證據認定之，無證據不得認定犯罪事實；又
    不能證明被告犯罪者，應諭知無罪之判決，刑事訴訟法第一
    百五十四條第二項、第三百零一條第一項分別定有明文。且
    按告訴人之指訴，既係以使被告受有罪之判決為目的，從而
    ，不得以告訴人之指訴作為認定被告犯罪事實之主要證據，
    仍應調查其他必要之證據，以察與事實是否相符。被害人之
    陳述如無瑕疵，且就其他方面調查又與事實相符，固足採為
    科刑之基礎，倘其陳述尚有瑕疵，則在究明前，自難遽採為
    被告有罪之根據，最高法院亦著有六十一年台上字第三○九
    九號判例可資參照。又按事實之認定，應憑證據，如未能發
    現確實之證據，或證據不足以證明，自不能以推測或擬制之
    方法，以為裁判基礎；再犯罪事實所憑之證據，無論係直接
    證據或間接證據，其為訴訟上之證明，須於一般人均不致有
    所懷疑而得確信為真實之程度，始得據為有罪之認定，倘其
    證明尚未達此程度而尚有合理之懷疑存在時，本諸無罪推定
    原則，自應為被告無罪之諭知；又被告否認犯罪事實所持辯
    解縱使不能成立，除非有確實證據足以證明對於被告犯罪已
    有合理之懷疑外，不能遽為有罪之認定；刑事訴訟法規定被
    告有緘默權，被告基於不自證己罪原則，既無供述之義務，
    亦不負自證清白之責任，不能因被告未能提出證據資料證明
    其無罪，或對於被訴之犯罪事實不置可否，即認定其有罪，
    最高法院著有九十二年度台上字第二五七○號判決意旨可資
    參照。
三、本件公訴人認定被告戊○○涉犯刑法第三百二十一條第一項
    第二款之毀越門扇竊盜之加重竊盜罪嫌，無非係以(一)證人己○○於檢察官偵訊時證述：於九十三年十一月二十九日凌晨
    五時五十分許，在臺中市○區○○○路一二○一號前，見二
    名男子打開位於該處之慧伊公司鐵門，一名男子先出來開車
    ，繞約二、三分鐘後，另一名男子背著一黑色袋子打開該車
    後車廂放置物品後，隨即上車離去，當時伊有清楚見到該車
    之車牌號碼、廠牌及顏色分別為六Ｈ—六一五五號、三菱及
    銀色，並於警詢時主動告知警員當時所見車子之車牌號碼、
    廠牌及顏色，並非由警員查明車牌號碼、廠牌、顏色後，供
    伊辨認等語。(二)證人丙○○於警詢及檢察官偵訊時結證稱：
    伊確定見過被告，被告曾經至伊公司，且於九十三年十一月
    二十九日上午七時許，伊至慧伊公司上班後，發現公司後門
    被撬開，公司失竊電腦三台、液晶螢幕一台、印表機一台及
    現金等財務等語。(三)證人甲○○於檢察官偵訊時亦結證稱：
    九十三年十一月二十九日上午七時許，至慧伊公司上班時，
    發現公司後門被破壞，公司失竊電腦主機三台、液晶螢幕一
    台、印表機一台及現金等財物等語。為其主要之論據。
四、訊據被告戊○○堅詞否認其有何加重竊盜之犯行，並辯稱：
    伊在案發當日，並沒有來臺中，伊在家中睡覺，伊所有車輛
    之車牌號碼確實係六Ｈ—六一五五號，但是伊都將該車停放
    在苗栗之住處，都沒有出借予他人，伊都是自己使用，伊並
    不清楚為何會發生這些事等語。經查：
    (一)證人己○○雖於警詢及檢察官偵訊時指述其於案發當日清
      晨有發現竊賊二名，年約二、三十餘歲並主動告知警員該
      竊賊二名所駕駛之車輛車牌號碼係六Ｈ—六一五五號、銀
      色的三菱廠牌自小客車等情，然查：該證人於警詢時坦稱
      ：其並無正面看到竊賊，所以無法肯定被告就是竊賊等語
      ，且於本院審理時復證述：伊當初看到開車的司機，而伊
      所看到的竊賊擔任司機之人只有一百六十幾公分，沒有被
      告那麼高，與被告之形體不同，且只有二、三十歲，而從
      公司出來的人，因為距離有二、三十公尺，伊看不清楚，
      所以沒辦法確認等語（見本院卷第36頁），凡此可知證人
      己○○雖有明確記下竊賊所駕駛之自小客車車牌號碼、車
      輛廠牌及顏色等特徵，但就其所見之竊賊，舉凡年紀較被
      告為年輕、身材較被告為矮等節，均與被告外表特徵之身
      型相去甚遠，倘被告確有駕駛前開車輛前往現場行竊，則
      以證人己○○自稱其視力有遠視，並記下竊賊所駕駛車輛
      車牌號碼等特徵之情形觀之，其理應能明確辨認被告之外
      觀特徵無誤，何以其所見竊賊之年紀與身型均與被告有明
      顯出入之處，是僅憑證人己○○所稱其所記之車牌號碼，
      尚難遽認被告有前往慧伊公司竊取電腦三台、液晶螢幕一
      台、印表機一台及現金等財物之犯行。況參酌犯罪集團為
      避免其犯罪遭人發覺，如於犯罪之際，有使用車輛之需要
      ，亦多半捨其原使用之車輛，而改以使用無法查知其使用
      來源之贓車，並在該贓車上懸掛與該贓車所登記廠牌、顏
      色、均相同之偽造車牌（即俗稱之ＡＢ車），藉以規避警
      方之查緝犯罪，是縱證人己○○所記下竊賊所使用車輛之
      車牌號碼六Ｈ—六一五五號及廠牌、顏色，與被告所有之
      上開車輛相同，且被告坦稱其並未將該車輛出借他人使用
      ，亦不得憑此即逕為被告不利之認定。
    (二)又證人丙○○於警詢時證稱：其確定被告曾到過其公司等
      語，嗣於檢察官訊問時答稱：「（問：有無看到被告到過
      你們公司？）好像似曾相識，公司員工都有去警局認過被
      告，感覺好像有」等詞（見偵查卷第九頁），繼之於本院
      審理時則證稱：「（問：你在警局說有看到被告到過你公
      司？）我的意思疑似被告的人有到公司」、「（問：你所
      說的疑似是否指不確定？）我是認為我看過被告，我是感
      覺被告有到過我公司」、「（問：他到你公司做什麼？）
      我沒跟被告講過話，但是我沒有跟他接觸過，他是直接到
      二樓」等情（見本院卷第三九頁），而證人甲○○先於警
      詢時證稱其印象中曾經看過被告到其公司一詞，復於檢察
      官偵訊時結證稱：「（問：有無見過被告去過公司？）有
      印象，在失竊之前印象中有見過」等詞（見偵查卷第十頁
      ），又於本院審理時證稱：「（問：你在警局時說，有看
      到被告有到你們公司？）我不太確定，但是有這個印象。
      （問：以你的印象，被告在你們公司做什麼？）我不能確
      定，因為公司來來去去的人很多。（問：你看到被告這個
      印象的時間與案發時間相隔多久？）大約是半年以上。」
      等語（見本院卷第四十、四一頁），綜參證人丙○○、甲○○於警詢、檢察官訊問迄至本院審理時所為證詞，渠等
      前後就被告是否曾前往慧伊公司之陳述未盡一致，且證人
      丙○○、甲○○均既坦稱平常出入上開公司之人甚多，則
      欲期渠等清晰記憶來往形形色色不特定人之面貌本有困難
      ，何以渠等二人竟對並不認識且毫無交談或接觸之被告留
      有印象？已不無啟人疑竇之處；況縱證人丙○○、甲○○
      原證述印象中被告曾到過慧伊公司一節屬實，亦僅得證明
      被告曾有前往上開公司之事實，究難憑此即推認被告係前
      往該處為竊盜財物預作行前準備及勘查，再據以臆測被告
      確有公訴人所指之加重竊盜犯行。
    (三)綜上各節，雖有證人己○○於案發當時記下竊賊之車牌號
      碼、車輛顏色及廠牌，然其所敘述竊賊之年紀、身型與被
      告迥異，而證人丙○○、甲○○雖均證稱渠等二人印象中
      被告有於案發前來過慧伊公司乙節，然該證人二人記憶是
      否正確，本即可疑，且亦不能以此推論被告有前往該公司
      行竊，是公訴人所舉之證據難認被告於案發當時確有駕駛
      車牌號碼六Ｈ—六一五五號自小客車，夥同他人前往慧伊
      公司竊取電腦主機三台、液晶螢幕一台、印表機一台及現
      金等財物。此外，綜觀全卷復查無其他積極證據可資證明
      被告有公訴人所指稱之加重竊盜犯行，揆諸上開法條、最
      高法院判決意旨，自應諭知被告無罪之判決。
據上論斷，應依刑事訴訟法第三百零一條第一項前段，判決如主
文。
本案經檢察官陳燕瑩到庭執行職務。
中　　華　　民　　國　　94　　年　　8 　　月　　17　　日
                      臺灣臺中地方法院刑事第十三庭
                          審判長法  官  許  旭  聖
                                法  官  李  秋  娟
                                法  官  陳  可  薇
上正本證明與原本無異。
如不服本判決，應於送達後十日內向本院提出上訴狀（須附繕本
），上訴於臺灣高等法院臺中分院。
                                書記官  楊  慶  亮
中　　華　　民　　國　　94　　年　　8 　　月　　17　　日
